臺灣高等法院高雄分院民事判決　　　　　 98年度醫上字第3號
上　訴　人　高鴻慶兼呂筱萍之.
兼訴訟代理人高振予即呂筱萍之.
上　訴　人　高豫陵即呂筱萍之.
上　訴　人　高豫芝即呂筱萍之.
被上訴人　　王玉祥
被上訴人　　高雄榮民總醫院
法定代理人　黃榮慶
上二人共同
訴訟代理人　王伊忱律師
　　　　　　鄭美玲律師
　　　　　　陳景裕律師
上　一　人
複代理人　　鄭方穎律師
上列當事人間請求侵權行為損害賠償事件，上訴人對於民國98年
7 月28日臺灣高雄地方法院96年度醫字第9 號第一審判決提起上
訴，本院於100年4月6日言詞辯論終結，判決如下：
    主  文
上訴駁回。
第二審訴訟費用由上訴人負擔。
    事 實 及 理 由
一、按當事人死亡者，其繼承人於得為承受時，應即為承受之聲
    明；當事人不聲明承受訴訟時，法院亦得依職權，以裁定命
    其續行訴訟，此為民事訴訟法第175 條第1 項、第168 條、
    第178 條所明定。本件原上訴人呂筱萍已於民國99年3 月25
    日死亡，上訴人高鴻慶為其配偶，上訴人高振予、高豫陵、
    高豫芝為其子女，且未拋棄繼承，而均為呂筱萍之繼承人，
    有戶籍謄本、繼承系統表、台灣高雄地方法院家事庭99年11
    月22日雄院高99團字第3733號函在卷足稽（本院卷二第19-2
    6 頁、第122 頁）。高鴻慶、高振予、高豫陵、高豫芝未聲
    明承受訴訟，本院前已依民事訴訟法第178 條規定裁定命其
    4 人承受訴訟。又被上訴人法定代理人原為鄭國琪，已於99
    年1 月16日變更為黃榮慶，此有行政院令1 紙附卷可稽（本
    院卷二第6 頁），黃榮慶具狀聲明承受訴訟，核無不合，應
    予准許。再者，上訴人高豫陵、高豫芝經合法通知，均未於
    言詞辯論期日到場，核無民事訴訟法第386 條所列各款情形
    ，爰依被上訴人之聲請，由其一造辯論而為判決。
二、上訴人起訴主張：高鴻慶、呂筱萍之子高豫偉於94年4 月14
    日因右睪丸腫大疼痛，至被上訴人高雄榮民總醫院（下稱高
    雄榮總）急診，經診斷為睪丸癌，同年4 月18日即進行右側
    睪丸切除手術，然因癌細胞已擴散，經評估應進行化療較佳
    ，乃轉由血液腫瘤科主治醫師即被上訴人王玉祥負責治療。
    詎王玉祥於以「Bleomycin 」藥物（下稱系爭藥物）進行化
    療前，並未將使用系爭藥物可能導致肺部纖維化、甚至致死
    之不良反應告知高豫偉或家屬，而未盡告知義務。復自94年
    4 月27日起至同年7 月11日進行化療期間，應注意遵照系爭
    藥物中文仿單重要注意事項下所載每星期進行一次肺功能檢
    查，而無不能注意情事，竟疏未注意檢查，致高豫偉自94年
    7 月12日起逐漸出現肺葉纖維變化，伴隨狂咳、乾咳及呼吸
    窘迫等症狀。詎高雄榮總仍於94年8 月8 日要求高豫偉出院
    ，高豫偉出院後咳嗽及呼吸窘迫之情形愈發嚴重，迄至94年
    8 月29日因嚴重呼吸困難經家屬送至高雄榮總急診並住院治
    療，延至94年9 月24日因肺部纖維化導致呼吸衰竭而死亡。
    王玉祥前述怠於作為顯有醫療疏失，應負損害賠償責任；高
    雄榮總為其僱用人，依法應與其負連帶賠償責任。爰依侵權
    行為法律關係（對王玉祥、高雄榮總）、債務不履行及民法
    第227 條之1 規定（對高雄榮總），聲明請求被上訴人應連
    帶賠償上訴人高鴻慶為高豫偉支出之醫藥費新台幣（下同）
    100,000 元、殯葬費390,000 元，及未能受高豫偉扶養之損
    害300,000 元，並精神慰撫金5,000,000 元，合計5,790,00
    0 元；連帶賠償上訴人高鴻慶、高振予、高豫陵、高豫芝（
    以上4 人為呂筱萍之承受訴訟人）因呂筱萍未能受高豫偉扶
    養之損害300,000 元及精神慰撫金5,000,000 元，合計5,30
    0,000 元，及均自起訴狀繕本送達翌日起至清償日止，按年
    息5%計算之利息。
三、被上訴人則以：王玉祥於進行化療前，已就化療可能之風險
    及副作用詳細告知高豫偉及其家屬；又王玉祥係依據美國國
    家全方位癌症治療導引分3 個療程，每療程間隔1 週左右給
    予1 針30 mg 之系爭藥物，在高豫偉發生呼吸窘迫症狀前，
    施用劑量合計尚未達200mg ，並無過量，而在第3 療程期間
    發現高豫偉發生呼吸窘迫症狀，經胸部X 光檢查顯示有網狀
    影像變化，立即停用系爭藥物，並安排電腦斷層檢查、肺功
    能檢查、骨髓檢查及會診胸腔科，並給予類固醇，相關用藥
    及治療過程均符合醫療常規，並無不當；至94年8 月8 日因
    高豫偉已停止化療，且呼吸窘迫症狀相對穩定，始容由高豫
    偉辦理出院，並給予藥物、囑其按時回診，高豫偉其後亦曾
    回診數次，高雄榮總之處置並無疏失；再者，高豫偉肺部間
    質性變化，可能原因有睪丸腫瘤淋巴肺轉移、病毒性肺炎、
    化療肺毒性等，惟高豫偉化療前經胸腔電腦斷層檢查及胸腔
    X 光檢查屬正常，且非系爭藥物肺毒性高危險群，用藥亦未
    達200mg ，而系爭藥物肺毒性表現屬於亞急性或慢性變化，
    高豫偉在第3 階段施用前並無類似呼吸症狀，故研判最可能
    係睪丸腫瘤淋巴肺轉移所引起之肺部間質性變化；此外，如
    認上訴人之請求有理由，關於扶養費應以所得稅扶養親屬寬
    減額予以計算，另上訴人就殯葬費提出之單據合計僅328,30
    0 元，其中關於更換骨灰罐42,000元、設立福牌位50,000元
    及管理費5,000 元等3 項，係屬無必要，應予剔除，精神慰
    撫金之金額亦屬過高等語，資為抗辯。
四、原審經審理後，為上訴人敗訴之判決，上訴人不服，提起上
    訴，並聲明：(一)原判決廢棄；(二)被上訴人應連帶給付上訴人
    高鴻慶5,790,000 元，應連帶給付上訴人高鴻慶、高振予、
    高豫陵、高豫芝（上4 人為呂筱萍之承受訴訟人）5,300,00
    0 元，及均自起訴狀繕本送達翌日起至清償日止，按週年利
    率5%計算之利息；(三)第一、二審訴訟費用由被上訴人負擔。
    被上訴人則於本院聲明：(一)上訴駁回；(二)第二審訴訟費用由
    上訴人負擔。
五、兩造不爭事項：
  (一)高鴻慶、呂筱萍之子高豫偉於94年4 月14日因右睪丸腫大疼
    痛，至高雄榮總急診，經診斷為睪丸癌，於同年4 月18日進
    行右側睪丸切除手術；因被上訴人表示癌細胞已擴散，經其
    評估應進行化療較佳，乃轉由血液腫瘤科主治醫師王玉祥負
    責治療。
  (二)王玉祥於94年4 月27日起至同年7 月11日止，使用系爭藥物
    為高豫偉進行化療，期間分3 階段，第1 階段自94年4 月27
    日起至同年5 月28日止，第2 階段自94年6 月3 日起至同年
    6 月19日止，第3 階段自94年7 月11日起，惟於同年7 月13
    日經胸腔斷層檢查發現有肺損傷情形，即停止使用系爭藥物
    ，並自同年7 月14日起給予類固醇治療，高豫偉於同年8 月
    8 日出院。
  (三)高豫偉於94年8 月29日因嚴重呼吸困難經家屬送至高雄榮總
    急診並住院治療，延至94年9 月24日因肺部纖維化導致呼吸
    衰竭而死亡。
  (四)王玉祥為高豫偉進行第1 階段化療之前，曾對高豫偉為胸腔
    電腦斷層檢查及胸腔X 光檢查，結果係屬正常；嗣於前述3
    階段化療期間，並未對高豫偉為前揭檢查或肺功能檢查。
  (五)王玉祥為高豫偉進行化療時，係受僱於高雄榮總擔任血液腫
    瘤科主治醫師。
  (六)高鴻慶為高豫偉支出醫藥費100,000元。
  (七)上訴人高鴻慶、原上訴人呂筱萍得受高豫偉扶養之期間以16
    .81個月計算。
六、兩造爭點：
  (一)王玉祥有無告知高豫偉或其家屬使用系爭藥物之可能不良反
    應？如無，其未盡告知義務是否對高豫偉造成損害？應否負
    損害賠償責任？
  (二)王玉祥以系爭藥物為高豫偉進行化療期間，未為高豫偉實施
    肺功能檢查或胸腔電腦斷層、胸腔X 光檢查，有無醫療上過
    失？
  (三)如有過失，高豫偉之死亡與此過失間有無因果關係？
  (四)如上訴人得請求賠償，其得請求之殯葬費、扶養費及精神慰
    撫金金額為何？
七、王玉祥有無告知高豫偉或其家屬使用系爭藥物之可能不良反
    應？如無，其未盡告知義務是否對高豫偉造成損害？應否負
    損害賠償責任？
  (一)按醫師診治病人時，應向病人或其家屬告知其病情、治療方
    針、處置、用藥、預後情形及可能之不良反應，醫師法第12
    條之1 定有明文。上訴人主張王玉祥以系爭藥物為高豫偉進
    行化療前，並未將使用系爭藥物可能導致肺部纖維化、甚至
    致死之不良反應告知高豫偉或其家屬，為被上訴人所否認。
    經查，高豫偉係於94年4 月18日進行右側睪丸切除手術，於
    同年4 月27日起進行化療，為兩造所不爭。而高雄榮總94年
    4 月27日病程護理紀錄記載：「7pm 轉入摘要：患者坐輪椅
    入病室... 待行化療，王主任已開立醫囑... 已向家屬解釋
    其化療前的大約注意事項... 」、「11pm... 蔡大夫為病人
    解釋病情... 」等詞（見外放證物病歷資料卷二之1 第24頁
    ）。由是，足認被上訴人抗辯王玉祥已親自或囑由其下屬醫
    師告知高豫偉或家屬病情、治療方針、用藥及系爭藥物之可
    能不良反應，係屬信而有徵。上訴人主張王玉祥未告知前揭
    事項，並未能提出反證以資推翻，自無可採。
  (二)至上訴人主張高雄榮總所屬醫師盡告知義務係有制式表格，
    惟王玉祥就其對高豫偉以系爭藥物進行化療，卻無法提出同
    一格式之告知義務說明書，可見未盡告知義務云云（見本院
    卷二第106 頁背面），並提出高豫偉進行「睪丸根除手術」
    之補充說明暨手術同意書、「氣管內管插管」檢查治療同意
    書及原上訴人呂筱萍之「大腸鋇劑攝影」說明書暨「雙對比
    鋇劑大腸檢查」放射線部檢查治療同意書等影本共5 紙為證
    （見本院卷二第111-115 頁；呂筱萍未簽署上開2 項文件）
    。然按醫療法第63條、64條明定醫療機構實施手術或中央主
    管機關規定之侵入性檢查或治療前，應向病人或其法定代理
    人、配偶、親屬或關係人說明，並經其等同意簽具手術、麻
    醉或侵入性檢查、治療同意書，始得為之。是上訴人所提出
    上開說明書、同意書共5 紙，應即為高雄榮總依前揭法律規
    定所提出供病患或其親屬等簽署之說明書或同意書。惟醫療
    法並未規定醫療機構於病患接受化學治療前，應向病患或其
    親屬等說明並經其等簽具同意書始得為之。高雄榮總或王玉
    祥未能提出與上開同意書5 件同一或類似格式之化療同意書
    ，至多說明其等因醫療法對化療並無類此之明文規定，始未
    提供予高豫偉或其家屬簽署，惟無從據此推認王玉祥於實施
    化療前未對高豫偉或其家屬說明治療方針、用藥及系爭藥物
    之可能不良反應。況且，王玉祥於進行化療前即已告知高豫
    偉或其家屬上開事項，業據本院認定如前。是上訴人本部分
    主張，顯無足採。
  (三)據上，王玉祥既無疏未告知系爭藥物之可能不良反應，高豫
    偉即無因未受告知、醫療資訊不充分而作出錯誤醫療決定或
    受損之餘地。上訴人主張王玉祥未盡告知義務，請求王玉祥
    及高雄榮總連帶負賠償責任，係屬無理由。
八、王玉祥以系爭藥物為高豫偉進行化療期間，未為高豫偉實施
    肺功能檢查或胸腔電腦斷層、胸腔X 光檢查，有無醫療上過
    失？
  (一)按當事人主張有利於己之事實者，就其事實有舉證之責任，
    此為民事訴訟法第277 條前段所明定。上訴人主張王玉祥對
    高豫偉所為醫療處置係有過失，即應由其對此有利於己之事
    實負舉證責任。至上訴人主張本件應適用消費者保護法第7
    條（第3 項）規定，倒置由被上訴人就王玉祥無醫療上過失
    負舉證責任（見本院卷一第82頁）。惟93年4 月28日修正公
    布施行之醫療法第82條第2 項規定：「醫療機構及其醫事人
    員因執行業務致生損害於病人，以故意或過失為限，負損害
    賠償責任」，是該條規定已明確將醫療行為所造成之損害賠
    償責任限於因故意或過失所為，醫療行為自無消費者保護法
    無過失責任之適用（最高法院97年度台上字第562 號、98年
    度台上字第10 14 號判決意旨參照）。故此，本件仍應由上
    訴人就王玉祥有醫療上過失之事實負舉證之責，先予敘明。
  (二)王玉祥於94年4 月27日起至同年7 月11日止，使用系爭藥物
    為高豫偉進行化療；又王玉祥為高豫偉進行第1 階段化療之
    前（即94年4 月27日前），曾對高豫偉為胸腔電腦斷層檢查
    及胸腔X 光檢查，結果係屬正常，嗣於前述化療期間，並未
    對高豫偉再為前揭2 項檢查或肺功能檢查各節，為兩造所不
    爭。上訴人依系爭藥物仿單「重要注意事項」下所載：「..
    . 1.即使投藥的劑量低於150mg ，肺部有潛在性疾病... 發
    生間質性肺炎或肺纖維化的頻率仍然很高... 2.... 若備有
    肺泡-動脈氧氣壓力差A-aDo2、肺動脈含氧量Pao2、一氧化
    碳擴散能力DLco等技術，也應對患者進行這些檢查。這些..
    .檢驗不止在投藥期間需定期施行... 3.若情況允許應每星
    期進行一次A-aDo2、Pao2等檢查... 」等詞（仿單記載見原
    審雄補字卷第41頁），主張王玉祥於高豫偉以系爭藥物進行
    化療期間未定期為其實施肺功能等檢查，係有醫療上疏失云
    云。惟查，系爭藥物仿單至多係屬該藥物使用說明之性質，
    系爭藥物仍需經臨床醫學之處方、施用，始得界定安全並合
    乎效能之使用方式，是系爭藥物仿單所載內容未必全然可建
    構為我國之醫療常規。且經原審及本院三度送請行政院衛生
    署醫事審議委員會（下稱醫事審議委員會）鑑定結果，據函
    覆稱：約10% 接受系爭藥物之病患會發生間質性肺炎，嚴重
    時可致肺纖維化，其危險性與年紀大於70歲及與系爭藥物劑
    量超過400mg 有關，且病患有其他肺部疾病、之前曾接受胸
    腔或縱膈腔之放射治療、暴露於高濃度之氧氣、化療過程使
    用白血球生長因子等因素，也會增加間質性肺炎發生之機會
    ；而本案病人（按指高豫偉）係61年12月23日出生，接受系
    爭藥物治療時約33歲，接受系爭藥物之累積劑量為180mg 【
    第1 療程day1（即94年4 月28日）、day8（即94年5 月4 日
    ）及94年5 月17日；第2 療程day1（即94年6 月3 日）、
    day8（即94年6 月10日）；第3 療程day1（即94年7 月11日
    ）等共6 次，每次30mg】，無其他肺部疾病、未接受胸腔或
    縱膈腔之放射治療、無暴露於高濃度之氧氣，化療過程有使
    用白血球生長因子；本案病人在上述6 項危險因子中僅符合
    1項（按即化療過程有使用白血球生長因子），肺纖維化發
    生機率遠低於10% ；且我國醫療常規、臨床指引（依據為美
    國National Comprehensive Cancer Network Clinical
    Practice Guidelines in Oncology ，此係以實證醫學為基
    礎所訂定者）並無系爭藥物治療前或每個療程前，應各做一
    次肺功能檢查；又依臨床實務，除非有上述危險因子，否則
    不可能每星期之每次治療前，均施行一次肺功能檢查；故王
    玉祥醫師尚難認有疏失，此有鑑定書2 件（編號0000000 、
    0000000 ）、書函1 件在卷可稽（見原審卷二第450-453 頁
    、本院卷二第37-42 、143 頁）。
  (三)至上訴人援引行政院衛生署在上訴人呂筱萍為高豫偉申請藥
    害救濟案之訴願程序中，於96年3 月22日訴願答辯書第2 頁
    所述高豫偉接受系爭藥物之日期及劑量，主張累積劑量應為
    207mg （訴願答辯書見原審雄補卷字第19頁背面；本院卷二
    第136 頁背面）。而經對照該訴願答辯書與醫事審議委員會
    鑑定書及書函所載施用日期及劑量，該訴願答辯書較諸醫事
    審議委員會鑑定書及書函所載者多出94年4 月27日接受27mg
    該次。惟核閱高豫偉病歷資料內之「例行藥物紀錄單」，其
    中關於97年4 月27日系爭藥物27mg之施用狀態係記載「停藥
    」（見外放證物病歷資料卷二之1 第58頁背面）。由是，足
    見上開訴願答辯書所述高豫偉曾於94年4 月27日接受系爭藥
    物27mg，係與事實不符。遑論，即使高豫偉於97年4 月27日
    曾接受系爭藥物27mg，其累積使用劑量207mg 並未超逾前揭
    鑑定書內所敘危險標準400mg ，或系爭藥物仿單「注意事項
    」下所載「總劑量不應超過300mg 」之劑量標準（見原審雄
    補字卷第41頁），是自無從認高豫偉接受系爭藥物之劑量達
    於構成危險因素之程度、而應於每次治療前實施肺功能檢查
    。上訴人本部分主張，殊不足據為有利於其等之判斷。
  (四)上訴人又援引行政院決定書（院台訴字第0960088422號，即
    上開藥害救濟案訴願決定）、行政院衛生署食品藥物管理局
    99年12月16日FDA 藥字第0990074694號函（本院卷二第177-
    181 頁），主張系爭藥物不良反應之發生係屬常見且可預期
    ，故醫事審議委員會前揭鑑定書所述高豫偉發生肺纖維化之
    機率甚低（見原審卷二第452 頁背面），係屬謬誤云云。惟
    上開決定書或函文敘稱系爭藥物發生間質性肺炎或肺纖維化
    係屬常見且可預期，主要係因系爭藥物仿單記載系爭藥物可
    能導致間質性肺炎及肺部纖維化等不良反應之比率為10% ，
    而依世界衛生組織全球藥物安全監視計畫（The Uppsala
    Monitoring Center, WHO programme）對藥物不良反應發生
    率之定義，藥物不良反應之發生率大於1%小於10% 定義為常
    見（common or frequent），故認系爭藥物可能發生嚴重肺
    部症狀係屬常見且可預期，此觀上開決定書及函文甚明。而
    醫事審議委員會鑑定書已敘明因高豫偉在6 項危險因子中僅
    符合1 項，故認其發生肺纖維化之比率遠低於10% （見本院
    卷二第39頁背面），業如前述。是此，足見系爭藥物仿單所
    載發生嚴重肺部症狀不良反應之比率為10% ，係概敘一般使
    用之可能情況，而醫事審議委員會前述鑑定意見係針對高豫
    偉之年齡、病史、化療過程其他用藥等條件具體評量，認其
    肺部病變之發生率遠低於10% ，核與系爭藥物仿單之記載並
    無矛盾之處。況且，由系爭藥物仿單「重要注意事項」下所
    載「... 1.即使投藥的劑量低於150mg ，『肺部有潛在性疾
    病』或『60歲以上』的患者發生間質性肺炎或肺纖維化的頻
    率仍然很高... 」等內容，可徵醫事審議委員會鑑定意見內
    將年齡、有無其他肺部疾病等條件列為評估用藥危險性之因
    素，核與系爭藥物仿單建議之監測要項並無二致，益足認上
    開鑑定意見並無悖於事理，而堪採取。
  (五)上訴人另節錄財團法人國家衛生研究院（下稱國家衛生研究
    院）所出版「婦癌臨床診療指引」一書「惡性卵巢生殖細胞
    腫瘤臨床指引」第10章「第一線化學治療」所載「目前對卵
    巢惡性生殖細胞腫瘤的化學治療，以BEP 配方【bleomycin
    （按即系爭藥物）、etoposide 、cisplatin 】為主... 但
    在台灣，因為以前按照歐美配方施行5 天的時候，曾發生多
    起嚴重化療毒性案例，因此，台灣婦癌專家群建議，BEP 配
    方調整如下... 」等文（原審卷二第498-499 、本院卷二第
    109-110 頁），主張系爭藥物過往依歐美配方施行曾造成多
    起嚴重肺部毒性案例，故系爭藥物之不良反應係可預見，而
    應定期實施肺功能檢查云云。查，高豫偉於化療過程固曾使
    用系爭藥物及etoposide 、cisplatin 等共3 種藥物，此有
    病程護理紀錄在卷可稽（見外放證物病歷資料卷二之1 第24
    -25 頁、第84頁正、背面）。惟「婦癌臨床診療指引」上開
    節錄文獻並無已往發生肺部毒性案例之年齡、病史等個案資
    料，無從僅因該文所稱已往曾發生「多起」該類案件，而完
    全不論病患個案具體情況，遽謂王玉祥未於化療過程中為高
    豫偉實施肺功能檢查係有過失。遑論，上開節錄文獻係就「
    惡性卵巢生殖細胞腫瘤」予以探討，而經本院函詢國家衛生
    研究院結果，據該院函覆稱：BEP 5 日配方原為用來治療睪
    丸癌的處方，爾後運用於治療惡性卵巢生殖細胞腫瘤，效果
    極佳；但台灣婦癌專家以往的經驗發現造成嚴重的化學毒性
    ，故建議調整為3 天的配方；但此項BEP 改變的建議，僅限
    於惡性卵巢生殖細胞腫瘤之治療，而不包含其他的癌症；在
    臨床醫學實務上，仍應以病患實際病情為考量，來決定對該
    病患最適當之治療配方，此有該院99年12月15日衛研癌字第
    0991111004號函在卷可稽（本院卷二第140 頁）。由是益見
    系爭藥物之運用與危險性副作用之防範，需依病患罹癌類別
    及實際病情予以決斷，尚不得忽視個別病患之身體狀況、整
    體療程處置等條件，率論使用系爭藥物而未定期實施肺功能
    檢查即構成醫療疏失。
  (六)據上，醫事審議委員會前揭鑑定書及函文，尚無悖於事理，
    自堪採取。從而可認王玉祥以系爭藥物為高豫偉進行化療期
    間，未為高豫偉實施肺功能檢查或胸腔電腦斷層、胸腔X 光
    檢查，係符合醫療常規，並無醫療上過失可言。又本院已認
    王玉祥無醫療上過失，就高豫偉之死亡與王玉祥之醫療行為
    間有無因果關係，及上訴人得否請求被上訴人連帶賠償殯葬
    費、扶養費、精神慰撫金各節（即第(三)、(四)項爭點），即毋
    庸再予審究，附此敘明。
九、綜合前述，本件上訴人主張王玉祥以系爭藥物為高豫偉進行
    化療前，未告知高豫偉或其家屬系爭藥物之可能不良反應，
    或王玉祥於化療期間未為高豫偉實施肺功能檢查或胸腔電腦
    斷層、胸腔X 光檢查，有醫療上過失等情，均不足採。從而
    ，上訴人本於侵權行為、債務不履行法律關係及民法第227
    條之1 規定，請求被上訴人連帶給付上訴人高鴻慶5,790,00
    0 元，連帶給付上訴人高鴻慶、高振予、高豫陵、高豫芝5,
    300,000 元，及均自起訴狀繕本送達翌日起至清償日止，按
    年息5%計算之利息，為無理由，不應准許。原審為上訴人敗
    訴之判決，並無不合。上訴意旨指摘原判決不當，求予廢棄
    改判，為無理由，應予駁回。
十、兩造其餘攻擊防禦方法，無礙本件勝負之判斷，爰不一一論
    敘，附此敘明。
十一、據上論結，本件上訴為無理由，依民事訴訟法第463 條、
      第385 條第1 項前段、第449 條第1 項、第78條、第85條
      第1 項，判決如主文。
中    華    民    國   100    年    4     月    27    日
                            民事第三庭
                                審判長法官  張國彬
                                法      官  吳登輝
                                法      官  甯  馨
以上正本證明與原本無異。
如對本判決上訴，須於判決送達後20日內向本院提出上訴狀，其
未表明上訴理由者，應於上訴後20日內向本院提出上訴理由書（
均須按他造當事人之人數附繕本）。上訴時應提出委任律師或具
有律師資格之人之委任狀，並依附註條文規定辦理。如委任律師
提起上訴者，應一併繳納上訴審裁判費。
中    華    民    國   100    年    4     月    27    日
                                書  記  官  施耀程
附註：
民事訴訟法第466 條之1 ：
對於第二審判決上訴，上訴人應委任律師為訴訟代理人，但上訴
人或其法定代理人具有律師資格者，不在此限。
上訴人之配偶、三親等內之血親、二親等內之姻親，或上訴人為
法人、中央或地方機關時，其所屬專任人員具有律師資格並經法
院認適當者，亦得為第三審訴訟代理人。
第1 項但書及第2 項情形，應於提起上訴或委任時釋明之。